臺灣高等法院高雄分院刑事判決　　　　 94年度上易字第760號
上　訴　人　臺灣高雄地方法院檢察署檢察官
被　　　告　乙○○
上列上訴人因被告竊盜案件，不服臺灣高雄地方法院94年度簡上
字第367 號中華民國94年9 月23日第一審判決（起訴案號：臺灣
高雄地方法院檢察署93年度核退偵字第762 號），提起上訴，本
院判決如下：
     主  文
上訴駁回。
     理  由
一、本案經本院審理結果，認原審以不能證明被告乙○○犯罪，
    諭知無罪判決，核無不當，應予維持，除原審判決理由四(三)
    、六(一)GH9-290 號，應更正為YOI-446 號，六(一)第一行93年
    10 月26 日應更正為93年9 月26日外，餘均引用原審判決書
    所記載之理由。
二、檢察官上訴意旨雖又指稱：(一)審究被告所辯「該車並非我竊
    取，謝學孟因其機車壞掉，牽到我家附近，要向我借車，我
    沒有機車借他，他就走了」等語，足認謝學孟所稱因其機車
    故障，而向被告借用機車一節，係屬事實無訛，是謝學孟既
    然手牽故障機車前往被告住處借車使用遭拒，按理說，其應
    將機車牽回修理，或另作處理為是，否則其日後將面臨無交
    通工具使用問題，故其將已用故障機車留置被告住處前對面
    空地，絕非無故，(二)一般人竊取車輛之動機，多半起因無交
    通工具使用。且依卷附機車照片觀之，顯然車號GH9-290 號
    機車外觀較車號YOI-446 號機車新穎，倘非機車故障，謝學
    孟實無任何理由無故騎乘較為老舊之車號YOI-446 號機車，
    其所稱車號YOI-446 號機車，係向被告借得一情，應非子虛
    ，(三)被告於警詢辯稱「（為何謝學孟會將其所有之重機車
    GH9- 290號停在你家門前？）謝學孟是自己騎到我家門前停
    放的」等語，與其於原審所辯該車係謝學孟「牽來」一情，
    有極大出入，被告前後供述不一。原審認定事實明顯不符社
    會一般經驗法則，難認原判決妥適等情。
三、惟查，(一)證人謝學孟將其故障之機車，留置在被告之住處對
    面空地，嗣後未將該機車牽回修理或另作處理，其原因如何
    ，唯有謝學孟所知，然不能執此即認定係謝學孟向被告借得
    被害人甲○○所有（供其姊吳月竹騎用）失竊之YOI-446 號
    機車騎用，始未將其故障之機車牽回修理。果如謝學孟向被
    告借得上開贓車騎用，亦應於借用之後，儘速騎回返還，並
    將其故障之機車牽回修理，方符借車之常情。依證人謝學孟
    於警詢及偵查中所供，係於93年9 月17日向被告借車，而於
    同年9 月26日為警查獲時，相距已有9 日之久，顯違借車之
    常態，其真實性難謂無疑，(二)謝學孟所有之機車縱較被害人
    失竊之機車為新，亦不能以之推論謝學孟向被告借用上開贓
    車之說，為真實可採，(三)證人謝學孟之機車故障，為不爭執
    之事實，則謝學孟自不能騎其機車至被告處。被告於原審所
    為謝學孟「牽來」之供述，應非虛妄。至被告於警詢所供「
    謝學孟是自己騎到我家門前停放」云云，顯與事證不合，不
    能以此供述之不一致，而認定被告有竊盜犯行。
四、綜上所，上訴意旨執前詞指摘原判決不當，為無理由，應
    予駁回。
據上論斷，應依刑事訴訟法第368條、第373條，判決如主文。
本案經檢察官陳宗吟到庭執行職務。
中　　華　　民　　國　　94　　年　　12　　月　　27　　日
                  刑事第八庭    審判長法  官  王光照
                                      法  官  蔡國卿
                                      法  官  洪慶鐘
以上正本證明與原本無異。
本件判決不得上訴。
中　　華　　民　　國　　94　　年　　12　　月　　28　　日
                                書   記   官  呂素珍
                                                      Ｆ
附件：
臺灣高雄地方法院刑事判決　　　　　　 94年度簡上字第367號
上　訴　人　乙○○
即　被　告
上列上訴人因竊盜案件，不服本院高雄簡易庭中華民國94年4 月
28日94年度簡字第2256號簡易判決（聲請簡易判決處刑案號：臺
灣高雄地方法院檢察署93年度核退偵字第762 號）提起上訴，本
院管轄之第二審合議庭判決如下：
    主  文
原判決撤銷。
乙○○無罪。
    理  由
一、公訴意旨略以：上訴人即被告乙○○意圖為自己不法之所有
    ，於民國（下同）93年9 月10日上午10時許，在高雄縣岡山
    鎮○○里○○○街131 號前，徒手竊取甲○○所有之車牌號
    碼YOI-44 6號輕型機車，以供代步之用。又於當月17日上午
    11 時 許，在其位於高雄縣岡山鎮○○里○○街71號住處前
    ，將上開機車借予謝學孟騎用。嗣於93年9 月26日晚間8 時
    10分許，謝學孟騎乘該機車行經高雄縣梓官鄉○○村○○○
    路路旁時為警查獲，警方據謝學孟之供述查知上情，因認被
    告乙○○涉犯刑法第320 條第1 項之竊盜罪。
二、按犯罪事實應依證據認定之，無證據不得認定犯罪事實。又
    不能證明被告犯罪者，應諭知無罪之判決，刑事訴訟法第15
    4 條第2 項、第301 條第1 項分別定有明文。另按認定犯罪
    事實，所憑之證據，雖不以直接證據為限，間接證據亦包括
    在內，然無論直接或間接證據，其為訴訟上之證明，須於通
    常一般之人均不致於有所懷疑，而得確信其為真實之程度者
    ，始得據之為有罪之認定，倘其證明尚未達到此一程度，而
    有合理性懷疑之存在時，即無從為有罪之認定，此亦有最高
    法院76年台上字第4986號判例可資參照。
三、訊據被告乙○○於警詢、偵查及本院審理中均堅決否認竊取
    車牌號碼YOI-446 號輕型機車，辯稱：該車並非我竊取，謝
    學孟確實因為機車壞掉牽到我家附近要向我借車，但我沒有
    機車借他，他就走了等語。
四、本件公訴人認被告涉犯竊盜罪嫌，係以下列證據為其論斷之
    依據：(一)、證人即同案被告謝學孟於警詢、偵查中之證詞。
    (二)、員警經臺灣高雄地方法院檢察署檢察官指示至被告住處
    對面空地勘查，該處確停放謝學孟稱其向被告借車時所騎乘
    之GH9-290 輕型機車一部之照片2 張。(三)、GH9-290 號機車
    之實際使用人吳月竹於警詢中之供述。(四)、車輛竊盜、車牌
    失竊資料個別查詢報表─查詢車輛認可資料、車籍作業系統
    ─查詢認可資料、贓物認領保管單各1 紙。
五、茲就前開證據之證據能力分述如下：
(一)、證人吳月竹、謝學孟於警詢之陳述及警卷所附車輛竊盜、車
    牌失竊資料個別查詢報表─查詢車輛認可資料、車籍作業系
    統─查詢認可資料、贓物認領保管單各1 紙：
(1)、按被告以外之人於審判外之陳述，雖不符合刑事訴訟法第15
    9 條之1 至第159 條之4 之規定，而經當事人於審判程序同
    意作為證據，法院審酌該言詞陳述或書面陳述作成時之情況
    ，認為適當者，亦得為證據，刑事訴訟法第159 條之5 第1
    項定有明文。
(2)、經查：證人吳月竹、謝學孟於警詢之陳述，係被告以外之人
    於審判外之言詞陳述；另警卷所附車輛竊盜、車牌失竊資料
    個別查詢報表─查詢車輛認可資料、車籍作業系統─查詢認
    可資料、贓物認領保管單均係被告以外之人於審判外之書面
    陳述，該等書面係針對個案所製作，不具備例行性之要件，
    並非刑事訴訟法第159 條之4 第1 款所稱公務員職務上作成
    之紀錄文書，前開證據均不符合刑事訴訟法第159 條之1 至
    第159 條之4 條所規定之情形，惟經被告及檢察官於本院審
    理程序中同意作為本案之證據，本院審酌言詞及書面陳述作
    成時之情況，亦認為適當，揆諸上開規定，認均具有證據能
    力。
(二)、證人謝學孟於偵查中之陳述：
(1)、按被告以外之人於偵查中向檢察官所為陳述，除顯有不可信
    之情況者外，得為證據，刑事訴訟法第159 條之1 第2 項定
    有明文。
(2)、本件證人謝學孟於檢察官偵查中以證人身份所為之陳述，既
    經依法具結且無顯不可信之情況，依上開規定，應有證據能
    力。
(三)、相片2 張：按傳聞法則乃對於被告以外之人於審判外之言詞
    或書面陳述，亦即針對被告以外之人於審判外以言詞或書面
    所為之供述證據而為之規範。卷附相片乃以科學、機械之方
    式，對於所拍攝內容所為忠實且正確之記錄，係以其物之存
    在做為證據，非供述證據，應無刑事訴訟法第159 條第1 項
    規定之適用，附此敘明。
六、再認定事實如下：
(一)、證人謝學孟於93年10月26日晚間8 時10分許，為警查獲之時
    所騎乘之GH9-290 輕型機車，係甲○○所有，其姐吳月竹係
    實際使用人，於93年9 月10日上午10時許，在高雄縣岡山鎮
    ○○里○○○街131 號前遭竊等事實，業據證人吳月竹於警
    詢中證述屬實，並有警卷所附車輛竊盜、車牌失竊資料個別
    查詢報表─查詢車輛認可資料、車籍作業系統─查詢認可資
    料、贓物認領保管單各1 紙可憑，堪認謝學孟為警查獲時所
    騎乘之前開機車係贓物無訛。
(二)、證人於警詢及偵查中雖供稱其所騎乘前開贓車係向被告借得
    ，然此情非但為被告堅詞否認，又苟謝學孟陳稱因其原先所
    騎乘之GH9-290 號機車臨時故障，所以向被告借得系爭機車
    之情屬實，其理當儘速修復自己之機車，並將向被告借用之
    機車返還予被告，何以遲至其為警查獲之時（距離其自稱向
    被告借得系爭機車日之9 日後），系爭機車仍為其使用？再
    參以證人謝學孟因他案經臺灣高雄地方法院檢察署通緝中，
    於本院審理程序中，經傳喚、拘提亦未到庭，致使被告無從
    詰問證人，其於警詢及偵查中所言是否屬實，仍非無疑。況
    證人謝學孟於警詢及偵查中均僅表示GH9-290 機車係向被告
    借得，並未證稱被告為何持有該車，從而，謝學孟於警詢及
    偵查中所言，充其量僅足以證明伊自被告借得系爭機車，然
    卻不足以證明系爭車輛係被告竊取而來，蓋被告之所以取得
    他人遭竊之物之原因不一而足，或因竊盜、或因搶奪、或因
    故買或因其他知情或不知情之因素均有可能，尚難單以被告
    持有贓物乙情，逕認其所持有之物係行竊所得。
(三)、又據吳月竹之證詞及警卷所附車輛竊盜、車牌失竊資料個別
    查詢報表─查詢車輛認可資料、車籍作業系統─查詢認可資
    料、贓物認領保管單各1 紙等證據，充其量僅足以證明系爭
    機車遭竊之事實，然因吳月竹並未目睹何人竊取該機車，自
    難逕以該證人之陳述或贓物認領保管單等記載，推論被告即
    為竊取該項財物之人。此外，警卷所附相片2 張雖得以證明
    謝學孟騎用系爭機車之前，確將伊原騎用之機車置於被告住
    家附近，然此僅得以證明謝學孟於案發前確實曾經騎乘原騎
    用之機車至被告住家附近。然仍難以此認定謝學孟同時向被
    告借用系爭機車。
七、綜上所陳，證人謝學孟於警詢及偵查中雖證稱系爭機車是向
    被告借用，然因其證言尚有可疑之處，本件並無積極證據證
    明被告有竊取GH9-290 號機車之犯行，自難單以被告經證人
    指稱持有贓物之事實，認定被告犯竊盜罪，揆諸首揭說明，
    自應為被告無罪之諭知。原審未查，遽為被告有罪之諭知，
    尚有未洽，被告上訴意旨否認有竊盜之犯行，指摘原判決不
    當，為有理由，應由本院將原判決撤銷改諭知無罪之判決。
八、另按檢察官聲請以簡易判決處刑之案件，經法院認為有第45
    1 條之1 第4 項但書之情形者，應適用通常訴訟程序審判之
    。刑事訴訟法第452 條定有明文。又按對於簡易判決之上訴
    ，準用刑事訴訟法第三編第一章及第二章之規定，管轄之第
    二審地方法院合議庭受理簡易判決上訴案件，應依通常程序
    審理。其認案件有刑事訴訟法第452 條之情形者，應撤銷原
    判決，逕依通常程序為第一審判決。法院辦理刑事訴訟簡易
    程序案件應行注意事項第14項亦定有明文。本件原審依承辦
    檢察官聲請簡易判決處刑，對被告以竊盜之罪論罪科刑，經
    本院撤銷原判決，改判被告無罪，已詳如前述，足認檢察官
    聲請簡易判決處刑為不適當，而有刑事訴訟法第451 條之1
    第4 項但書第3 款之情形，故依前揭規定，應由本院合議庭
    逕依通常程序審理後，自為第一審判決，檢察官如不服本判
    決，仍得於法定上訴期間內，向管轄之第二審法院提起上訴
    ，附此敘明。
據上論斷，應依刑事訴訟法第455 條之1 第1 項、第3 項、第36
9 條第1 項前段、第364 條、第301 條第1 項，判決如主文。
本案經檢察官顏漢文到庭執行職務。
中     華     民     國    94    年    9    月    23   日
                  刑事第七庭     審判長   法  官  孫啟強
                                          法  官  張茹棻
                                          法　官  卓立婷
以上正本證明與原本無異。
如不服本判決，應於判決送達後10日內，向本院提出上訴狀。
中     華     民     國    94    年    9    月    23   日
                                          書記官  李春慧
